【裁判字號】    95,聲再,179
【裁判日期】    950705
【裁判案由】    違反商業會計法等
【裁判全文】
臺灣高等法院刑事裁定                 95年度聲再字第179號
再審聲請人
即受判決人  甲○○
                    樓
                    （現於台灣台北監獄執行中）
上列聲請人因違反商業會計法等案件，對於本院92年度上訴字第
4473號，中華民國94年 1月19日第二審確定判決（臺灣板橋地方
法院92年度訴字第45號，起訴案號：臺灣板橋地方法院檢察署90
年度偵字第8684號），聲請再審，本院裁定如下：
    主  文
再審之聲請駁回。
    理  由
一、再審聲請意旨略以：(一)原第一審判決宣示日期既為92年10月
    14日，則依刑事訴訟法第226、227條之規定，原公訴檢察官
    至遲應於92年10月26日即已收受該判決正本之送達，然檢察
    官遲至92年11月26日始提起上訴，並於上訴書中記載收受判
    決書之日期為92年11月17日，此非但與事實不符，且顯已逾
    上訴期間，惟原第二審法院竟未予駁回而仍為實體判決，其
    判決自屬違背法令。(二)同級法院之檢察官，對於非其所配置
    之法院判決並無上訴權，本案上訴檢察官即屬無權上訴者，
    原第二審法院未予駁回而仍為實體判決，其判決自屬違背法
    令。(三)本案曾經參與之黃重綱檢察官受到懲戒處分，依刑事
    訴訟法第420條第 1項第5款，參與偵查或起訴之檢察官，因
    因違法失職已受懲戒之再審理由。(四)本案判決確定後，聲請
    人發現確實之新證據，亦即財政部81.9.2台財稅第81167565
    2 號函「稅捐機稽徵機關稅務案件協談作業要點」自可推翻
    原確定判決依黃美戀證言認初審並無協談服務，該新證據亦
    可證明既有協談服務，聲請人告知偉錠公司後，事先預計補
    繳稅金，準備與國稅局協談，該公司乃先開立支票與聲請人
    收執，如經協談後繳納稅款，如無協談，即應退還。原確定
    判決依黃美戀之證言，竟認初查並無協談服務，前開支票，
    係聲請人佯稱與稅捐機關關係良好，可以疏通免繳稅款云云
    ，而本狀所提出之新證據，顯示初查時即有協談服務（請詳
    前開作業要點第2條），乃竟採信黃美戀的證言認
    84、85年間無協談制度，因而認定聲請人收受之支票，乃施
    詐所得，聲請人因而被判有期徒刑一年確定，茲發現前開財
    政部函之「稅捐機關稅務案件協談作業要點」，該新證據自
    足動搖原確定判決認定無協談，並將聲請人辯稱初查有協談
    服務，而先收取之金錢，誤認聲請人係疏通稅務人員所用，
    顯有不當。(五)再審聲請人於原第二審法院審理時曾供稱︰不
    知偉錠公司應補多少稅金。惟當時再審聲請人所稱「不知道
    」，係指補繳稅金究為多少，必須經國稅局通知協談後始得
    知悉，但「不知道」國稅局何時通知協談而言，原第二審法
    院因有誤會，而據以為不利於再審聲請人之認定，其認定事
    實，自有違誤。(六)原確定判決指聲請人於87年 5月間向偉錠
    公司負責人林素華及股東劉金壽、許水勝等人佯稱偉錠公司
    84年營所稅結算申報，成本進項部分有2200餘萬元無單據足
    供核銷，依規定應補繳營所稅 500餘萬元，85年度應補繳營
    所稅84 萬餘元，然因其與稅捐機關人員關係良好，倘以200
    餘萬元活動即能疏通稅捐機關人員，即無需補繳稅款云云，
    已據林素華指訴綦詳，復經證人劉金壽、許水勝、周冀等人
    證述明確，業如前述，聲請人於前揭時地，明知國稅局初查
    無協談制度，卻以交際費名義與告訴人約定處理該稅務案件
    ，而所得之支票，不繳入稅捐機關，卻轉交友人提示，所得
    納入己私囊，俟國稅局發出通知補稅後，聲請人見計無法得
    逞，始分次返還專款，其有藉機擺平稅務人員而詐欺之意圖
    甚為顯然等情，為告訴人之指訴及上揭證人之證述均屬子虛
    烏有，憑空杜撰，原第二審法院不察，竟予採信，顯有不依
    證據法則之違法裁判。(七)本案尚有︰(1)檢察官未盡客觀舉證
    責任，法院仍為實體判決；(2)原第二審法院就再審聲請人所
    聲請調查諸多與待證事實有關聯性、且有調查之必要性與可
    能性之證據，均未予調查；(3)原第二審法院有應依職權調查
    證據，竟未予調查等判決違背法令之情形云云。
二、經查︰
  (一)再審聲請人聲請意旨(一)、(二)及(七)部分，既係指摘原確定判決
    有諸多判決違背法令之情，則顯屬非常上訴之事由，而非法
    定再審之理由至明，是聲請人據此聲請再審，自無可採。
  (二)按有罪之判決確定後，有左列情形之一者，為受判決人之利
    益，得聲請再審︰(一)原判決所憑之證物已證明其為偽造或變
    造者。(二)原判決所憑之證言、鑑定或通譯已證明其為虛偽者
    。(三)受有罪判決之人，已證明其係被誣告者。(四)原判決所憑
    之通常法院或特別法院之裁判已經確定裁判變更者。(五)參與
    原判決或前審判決或判決前所行調查之法官，或參與偵查或
    起訴之檢察官，因該案件犯職務上之罪已經證明者，或因該
    案件違法失職已受懲戒處分，足以影響原判決者。(六)因發現
    確實之新證據，足認受有罪判決之人應受無罪、免訴、免刑
    或輕於原判決所認罪名之判決者。前項第1款至第 3款及第5
    五款情形之證明，以經判決確定，或其刑事訴訟不能開始或
    續行非因證據不足者為限，得聲請再審，刑事訴訟法第 420
    條定有明文；而不得上訴於第三審法院之案件，除有刑事訴
    訟法第420 條所列情形外，其經第二審確定之有罪判決，如
    就足生影響於判決之重要證據漏為審酌者，亦得為受判決人
    之利益聲請再審；依第 421條規定，因重要證據漏未審酌而
    聲請再審者，應於送達判決後20日內為之；法院認為聲請再
    審之程序違背規定者，應以裁定駁回之，刑事訴訟法第 421
    條、第424條、第433條分別定有明文。今再審聲請人上開聲
    請意旨(五)、(六)部分，既未表明係依刑事訴訟法第420條第1項
    何款理由提出本件再審之聲請，亦未表明係屬刑事訴訟法第
    421 條所指之重要證據漏未審酌，顯與刑事訴訟法所定之再
    審要件不符，自非合法。至再審聲請人上開聲請意旨(三)部分
    ，雖已具體表明係依刑事訴訟法第420條第 1項第5款理由提
    出本件再審之聲請，惟黃重綱檢察官固然因有違法失職情事
    而去職；然遍觀全聲請卷證，再審聲請人既未詳敘與本案是
    否有關聯，所依據之理由，亦未附具任何相關之證據，則其
    程序顯與前揭規定有所違背實屬甚明。
  (三)又按再審之聲請，經法院認為無再審理由而以裁定駁回者，
    不得更以同一原因聲請再審；法院認為聲請再審之程序違背
    規定者，應以裁定駁回之，刑事訴訟法第434條第2項、第43
    3 條分別定有明文。再審聲請人上開聲請意旨(四)部分；本件
    再審聲請人前曾以發財政部81.9.2台財稅第811675652 號函
    「稅捐機稽徵機關稅務案件協談作業要點」為新證據聲請再
    審，經本院於94年5月20日以94年度聲再字第165號裁定，以
    無再審理由而駁回其聲請在案，有該裁定書在卷可稽。今聲
    請人再以同一原因為聲請再審之理由，則依前揭規定，其程
    序即屬違背規定，亦不待言。
  (四)綜上所述，本件聲請人所舉上開再審事由，為無理由，且部
    分屬程序違背規定，自應予以駁回。
據上論結，依刑事訴訟法第434條第1項、第433條，裁定如主文
。
中    華    民    國    95    年    7     月    5     日
                  刑事第六庭  審判長法  官  林  堭  儀
                                    法  官  蔡  聰  明
                                    法  官  王  炳  梁
以上正本證明與原本無異。
如不服本裁定，應於收受送達後五日內向本院提出抗告狀。
                                    書記官  潘  大  鵬
中    華    民    國    95    年    7     月    10    日


司法院資訊處製作；財團法人民間司法改革基金會備份。
